【裁判字號】    89,易緝,294
【裁判日期】    891212
【裁判案由】    贓物等
【裁判全文】
台灣台中地方法院刑事判決                        八十九年度易緝字第二九四號
    公  訴  人  臺灣台中地方法院檢察署檢察官
    被      告  丙○○
右列被告因贓物等案件，經檢察官提起公訴（八十七年度偵字第二三０五四號、八十
八年度偵緝字第二００號），本院判決如左：
    主  文
丙○○故買贓物，累犯，處有期徒刑肆月。扣案之偽造號碼Ｈ二─七三二三號車牌貳
面沒收。
    事  實
一、丙○○前曾有多次妨害自由、槍砲、傷害、賭博、恐嚇取財、毒品等犯行，其中
    於民國（下同）八十二年間，因槍砲、妨害自由、賭博等案件，經本院判處有期
    徒刑三年六月，應於八十六年二月二日執行完畢，縮刑期滿日期八十五年十二月
    十七日。詎仍不知悔改，於八十七年八月間某時日，在台中市○○路○段二六四
    號，明知綽號「阿凱」之成年男子所持有車牌號碼Ａ八─五六二九號自用小客車
    為來路不明之贓車（引擎號碼ＶＱ00000000號，係丁○○所有而交由其
    前夫甲○○使用，於八十七年六月一日十六時許，在台中市○區○○街二段一九
    四之二號前失竊，失竊時保險公司理賠車主新台幣六十餘萬元），且懸掛於該自
    用小客車之號碼Ｈ二─七三二三號車牌二面及所交付之邱志源名義之行車執照乙
    張，亦係偽造之許可證，竟透過乙○○以低於市價之新台幣（下同）三十萬元價
    格向「阿凱」購入該車，約定先交付十二萬元，其餘十八萬元待辦理過戶後再交
    付，並攜帶該行車執照及懸掛上開偽造之車牌於駕車時使用，足以生損害於監理
    機關對於汽車牌照管理之正確性及邱志源本人。嗣於八十七年十月二十二日十五
    時三十分許，丙○○駕駛該車行經台中縣潭子鄉○○路○段三一三巷六號處，為
    警當場查獲，並扣得上開自小客車乙輛（業已發還盧淑真）及偽造之車牌二面、
    行車執照一張。
二、案經台中縣警察局豐原分局報請台灣臺中地方法院檢察署檢察官偵查起訴。
    理  由
一、訊據被告丙○○固坦承有於右揭時地以三十萬元之代價，向綽號「阿凱」之成年
    男子購買上開自用小客車，並已交付十二萬元價款之事實，惟矢口否認有何故買
    贓物之犯行，辯稱：伊並不知道該車係贓車云云。惟查：
  (一)系爭車牌號碼Ａ八─五六二九號自小客車，係盧淑真所有而由其前夫甲○○使用
    ，於八十七年六月一日十六時許，在台中市○區○○街二段一九四之二號前失竊
    ，且該車係以八十餘萬元價格購買，購買後六、七個月遭竊，事後保險公司有理
    賠六十餘萬元等情，業據被害人丁○○、甲○○分別於警訊及本院審理時指訴綦
    詳，並有贓證物領具保管單一紙在卷可按，是系爭車輛係屬贓車無疑。
  (二)而該Ｈ二─七三二三號車牌二面及行車執照一張乃係邱志源所有車牌資料，且均
    未失竊，業據邱志源於檢察官偵訊時證明屬實，並有台灣省公路局台中區監理所
    於八十七年十二月十一日以八七中監一字第八七二二二九九號函送辦理繳銷手續
    登記書、重領新車號之汽車新領牌照登記書等件在卷可參，足見該車牌及行車執
    照均係遭偽造，堪以認定。
  (三)被告雖於本院審理時屢次陳稱：該車係向乙○○之友人「阿凱」購買，因「阿凱
    」說向地下錢莊借款無力繳款要出售車輛，免遭錢莊取車償債，遂低價出售云云
    ，然與乙○○於本院審理時證述：「阿凱」即廖忠凱是從事汽車買賣，剛好阿凱
    要賣車，被告要買車，伊就介紹雙方買賣，「阿凱」經濟狀況應該不錯一情不符
    ；而經檢察官屢次傳訊被告與證人乙○○口中之「阿凱」，被告原先辯稱：「阿
    凱」為邱志源，後改稱好像是到庭之賴明輝，至被告乙○○更指稱：「阿凱」即
    為廖忠凱，後來改稱為賴明輝，後又改稱為到庭賴明輝所認識之朋友，其等前後
    供詞反覆不一，至為明顯；且被告係以三十萬元（實際僅交付十二萬元）之低價
    購買當時尚屬新車之系爭贓車，而查獲時該車外觀均無何嚴重毀損或撞損痕跡，
    保險公司亦理賠六十餘萬元，業經證人甲○○證述在卷，被告亦直承購買時該車
    並未受損，外觀還很新穎，則被告以顯不相當之價格買入該車，難認其無贓物之
    認識。此外，復有扣案之車牌二面及行車執照一紙存卷可據，本件事證業臻明確
    ，被告犯行洵堪認定。
二、按汽車牌照為公路監理機關所發給，固具有公文書性質，惟依道路交通安全規則
    第十二條規定，汽車牌照僅為行車之許可憑證，自屬於刑法第二百十二條之特許
    證之一種。被告明知前開自小客車是贓車、附隨之車牌係偽造，仍予買受，核其
    所為，係犯刑法第二百十六條、第二百十二條之行使偽造特許證、第三百四十九
    條第二項之故買贓物等罪。被告所犯上開二罪有方法結果之牽連關係，為牽連犯
    ，應依刑法第五十五條後段規定，從一重之刑法第三百四十九條第二項之故買贓
    物罪處斷。被告所犯之行使偽造特許證罪部分，雖未據公訴人起訴，惟其起訴書
    已敘及，且與起訴部分具有裁判上一罪之關係，自亦在本院審理之範圍。又被告
    曾於八十二年間，因槍砲、妨害自由、賭博等案件，經本院判處有期徒刑三年六
    月，應於八十六年二月二日執行完畢，縮刑期滿日期八十五年十二月十七日，此
    觀卷附台灣台中地方法院檢察署刑案資料查註記錄表及台灣高等法院被告全國前
    案記錄表各一紙在卷佐參，其於五年內再犯本件有期徒刑以上之罪，為累犯，依
    刑法第四十七條規定加重其刑。爰審酌被告犯罪之動機、目的、手段，犯罪所生
    之危害、犯罪後態度等一切情狀，量處如主文所示之刑。扣案偽造之車牌二面，
    被告既持以行使，自係被告持供犯罪所用之物，且為被告所購入，自屬其所有，
    應依刑法第三十八條第一項第二款之規定，宣告沒收。至扣案之行車執照一張，
    既非被告所偽造，復未持之行使，即非供其犯罪所用之物，爰不予宣告沒收，附
    此敘明。
據上論斷，應依刑事訴訟法第二百九十九條第一項前段，刑法第三百四十九條第二項
、第二百十六條、第二百十二條、第五十五條後段、第四十七條、第三十八條第一項
第二款，罰金罰鍰提高標準條例第一條前段，判決如主文。
中    華    民    國    八十九    年      十二  月        十二          日
                                        法  官  賴  妙  雲
右正本證明與原本無異。
如不服本判決，應於送達後十日內向本院提出上訴狀(須附繕本)，上訴於台灣高等
法院台中分院。
                                        書記官
中    華    民    國    八十九    年      十二      月      十三        日
附錄論罪科刑法條
刑法第三百四十九條第二項
收受贓物者，處三年以下有期徒刑、拘役或五百元以下罰金。
搬運、寄藏、故買贓物或為牙保者，處五年以下有期徒刑、拘役或科或併科一千元以
下罰金。
因贓物變得之財物，以贓物論。


司法院資訊處製作；財團法人民間司法改革基金會備份。
